臺灣臺南地方法院刑事判決　　　　　　　100年度訴字第669號
公　訴　人　臺灣臺南地方法院檢察署檢察官
被　　　告　吳秋芬
上列被告因違反毒品危害防制條例案件，經檢察官提起公訴（10
0年度毒偵字第499號、767號），被告於本院準備程序中，先就
被訴事實為有罪之陳述，經本院合議庭裁定改由受命法官獨任進
行簡式審判程序，判決如下：
    主  文
吳秋芬施用第一級毒品，累犯，處有期徒刑壹年；又施用第二級
毒品，累犯，處有期徒刑陸月，扣案第二級毒品甲基安非他命壹
小包(含包裝袋壹只，含袋重為零點貳捌公克)沒收銷燬之、扣案
吸食器壹組沒收。應執行有期徒刑壹年肆月，扣案第二級毒品甲
基安非他命壹小包(含包裝袋壹只，含袋重為零點貳捌公克)沒收
銷燬之、扣案吸食器壹組沒收。
    事  實
一、吳秋芬前於民國94年間，因施用毒品案件，經本院以94年度
    毒聲字第640號裁定送觀察、勒戒後，於94年8月31日因認無
    繼續施用毒品之傾向而出所，並經臺灣臺南地方法院檢察署
    檢察官以94年度毒偵字第1962號案件為不起訴處分確定。復
    於97年間，同因施用毒品案件，經本院分別(甲)以97年度訴字
    第120號判處有期徒刑6月確定，及(乙)以97年度訴字第1291號
    判處有期徒刑1月又15日、2月、6月並定應執行有期徒刑8月
    確定，而上開(甲)、(乙)之罪經本院以98年度聲字第65號裁定應
    執行有期徒刑1年1月確定後，再經本院以98年度聲字第1247
    號裁定應執行刑准予易科罰金確定，甫於98年11月16日縮刑
    期滿執行完畢。詎吳秋芬猶未戒除毒癮，復基於施用第一級
    毒品海洛因、第二級毒品甲基安非他命之犯意，分別為下列
    施用毒品之行為：
(一)吳秋芬基於施用第一級毒品海洛因之犯意，於99年12月22日
    13時23分（起訴書誤載為36分，業經檢察官當庭更正）為警
    採尿回溯前26小時內，在其位於臺南市安平區○○○街550
    號住處內，施用第一級毒品海洛因1次。嗣於99年12月22日
    10時40分許，在其前開住處，為警持本院就另案之違反毒品
    危害防制條例案件所核發之拘票執行拘提，並於同日13時23
    分許為警經其同意採集尿液送驗結果，確呈嗎啡陽性反應，
    而查悉上情。
(二)吳秋芬又基於施用第二級毒品甲基安非他命之犯意，於100
    年2月5日16時許，在臺南市○○路某處施用第二級毒品甲基
    安非他命1次。嗣於100年2月8日9時許，民眾拾獲其遺失之
    皮包並送至臺南市政府警察局第六分局金華派出所時，經警
    檢視查獲其皮包內之第二級毒品甲基安非他命1包(含包裝袋
    1只、含袋重0.28公克)及吸食器1組扣案，並通知其到案，
    於同日10時10分許為警經其同意採集尿液送驗結果，確呈安
    非他命、甲基安非他命陽性反應，始查獲上情。
二、案經臺南市政府警察局第六分局移送臺灣臺南地方法院檢察
    署檢察官偵查起訴。
    理  由
一、按本件被告吳秋芬所犯為死刑、無期徒刑、最輕本刑3年以
    上有期徒刑以外之罪，亦非屬高等法院管轄之第一審案件，
    其於準備程序進行中，先就被訴事實為有罪之陳述，經告知
    簡式審判程序之旨，並聽取檢察官、被告之意見後，本院合
    議庭依刑事訴訟法第273條之1第1項裁定進行簡式審判程序
    ，是本案之證據調查，依同法第273條之2規定，不受同法第
    159條第1項、第161條之2、第161條之3、第163條之1，及第
    164條至第170條所規定證據能力認定及調查方式之限制，合
    先敘明。
二、次按92年7月9日修正公佈、93年1月9日施行之毒品危害防制
    條例第20條、第23條第2項規定，已將施用毒品者之刑事處
    遇程序，區分為「初犯」、「5年內再犯」及「5年後再犯」
    。依其立法理由，認「初犯」經觀察、勒戒或強制戒治後，
    應為不起訴處分；經觀察、勒戒或強制戒治執行完畢釋放後
    ，「5年內再犯」者，因其再犯率甚高，原實施之觀察、勒
    戒及強制戒治既已無法收其實效，爰依法追訴；至經觀察、
    勒戒或強制戒治執行完畢釋放後，「5年後再犯」者，前所
    實施之觀察、勒戒或強制戒治已足以遮斷其施用毒品之毒癮
    ，為期自新及協助其斷除毒癮，仍適用與「初犯」相同之規
    定，先經觀察、勒戒或強制戒治之程序。故依修正後之規定
    ，僅限於「初犯」及「5年後再犯」2種情形，始應先經觀察
    、勒戒或強制戒治；倘被告於5年內已再犯，經依法追訴處
    罰，縱其第3次（或第3次以上）再度施用毒品之時間，在初
    犯經觀察、勒戒或強制戒治執行完畢釋放5年以後，仍不合
    於「5年後再犯」之規定，且因已曾於「5年內再犯」，顯見
    其再犯率甚高，原實施觀察、勒戒或強制戒治，已無法收其
    實效，即應依該條例第10條處罰，至第3次（或第3次以上）
    施用毒品之時間，是否宜有期間限制？以多久為適宜？則分
    屬刑事政策、專門醫學之範圍，非審判機關所能決定，有待
    循立法途徑解決（最高法院95年5月9日95年度第7次刑事庭
    會議決議、97年9月9日97年度第5次刑事庭會議決議意旨參
    照）。查本件被告前曾受如事實欄所述之觀察、勒戒，於94
    年8月31日釋放出所後，迭因施用毒品案件，經起訴判刑受
    刑之執行等情，有臺灣高等法院被告前案紀錄表1份附卷可
    按，足見被告於初犯經觀察、勒戒後5年內，已迭次更犯施
    用毒品案件，經起訴判刑受刑之執行，揆諸上開最高法院決
    議要旨，縱其本次所犯施用毒品案件距前次觀察、勒戒執行
    完畢已逾5年，仍應由本院依法論罪科刑。
三、上開犯罪事實，業據被告於本院準備程序及審理中均坦承不
    諱，而就犯罪事實(一)部分，並有臺南市政府警察局第六分
    局製作之偵辦涉嫌毒品危害防制條例案送驗尿液及年籍對照
    表1紙、及臺灣檢驗科技股份有限公司濫用藥物檢驗報告1紙
    在卷可按，至就犯罪事實（二）部分，並有臺南市政府警察
    局第六分局製作之扣押物品目錄表、自願接受警方採尿同意
    書、送驗尿液及年籍對照表各1份、臺灣檢驗科技股份有限
    公司濫用藥物檢驗報告1紙在卷可佐，此外，尚有第二級毒
    品甲基安非他命1包(含包裝袋1只、含袋重0.28公克)及吸食
    器1組扣案可稽，堪認被告之任意性自白確與事實相符。本
    件事證明確，被告犯行洵堪認定，應予依法論科。
四、按海洛因、甲基安非他命依其成癮性、濫用性及對社會危害
    性之程度，已分別列為毒品危害防制條例第2條第2項第1款
    所規定之第一級毒品及同條項第2款所規定之第二級毒品。
    是核被告所為，分別係犯毒品危害防制條例第10條第1項之
    施用第一級毒品罪，及同條第2項之施用第二級毒品罪。被
    告持有海洛因及甲基安非他命之低度行為，分別為施用之高
    度行為所吸收，均不另論罪。被告所犯上開2罪，犯意有別
    ，行為殊異，應予分論併罰。被告前於97年間，同因施用毒
    品案件，經本院分別(甲)以97年度訴字第120號判處有期徒刑6
    月確定，及(乙)以97年度訴字第1291號判處有期徒刑1月又15
    日、2月、6月並定應執行有期徒刑8月確定，而上開(甲)、(乙)
    之罪經本院以98年度聲字第65號裁定應執行有期徒刑1年1月
    確定後，再經本院以98年度聲字第1247號裁定應執行刑准予
    易科罰金確定，甫於98年11月16日縮刑期滿執行完畢等情，
    有臺灣高等法院被告前案紀錄表1份在卷可按，其受有期徒
    刑執行完畢後，5年以內故意再犯本案有期徒刑以上之各罪
    ，均為累犯，應各依刑法第47條第1項規定加重其刑。又如
    犯罪事實（一）部分，被告於99年12月22日經警另案拘提到
    案時，對員警詢問伊最後一次施用海洛因係於何時之問題，
    伊答稱最後一次施用係於99年12月15日23時許等語（見南市
    警四刑字第1000005575號卷第2頁），顯非自首本件被告於
    99年12月22日13時23分為警採尿回溯前26小時內之施用第一
    級毒品海洛因犯行（最高法院98年度台上字第6672號判決可
    資參照）；至如犯罪事實（二）部分，有偵查犯罪職權之警
    員因被告遺失之皮包內有與施用毒品有關之第二級毒品甲基
    安非他命1包(含包裝袋1只、含袋重0.28公克)及吸食器1組
    ，懷疑被告涉有施用毒品犯行，經通知被告到案說明後，被
    告始自白本件施用甲基安非他命犯行並同意員警採尿送驗（
    見南市警六偵字第10001300567號卷第1至2頁），則員警於
    被告自白前，既已對被告發生懷疑並列為偵查對象，即屬已
    發覺其犯罪，自不符刑法第62條自首之要件，是被告就犯罪
    事實（一）、（二）部分，均無刑法第62條自首之適用，附
    此敘明。
五、爰審酌被告前有多次施用毒品前科，竟仍不知悔改而再施用
    毒品，顯見其意志不堅，迄未能記取教訓，並未因前所受之
    觀察、勒戒處分或刑罰之執行而知所警惕，復參酌其所犯施
    用毒品行為係戕害自己身心健康，尚未嚴重破壞社會秩序、
    侵害他人權益，及其犯罪後坦承犯行，應知悔悟，暨其智識
    程度、生活狀況等一切情狀，本院認檢察官具體求處應執行
    有期徒刑1年4月，尚屬適當，分別量處如主文所示之刑，並
    定其應執行之刑，以資懲儆。
六、末按毒品危害防制條例第18條第1項規定，得諭知沒收並銷
    燬之者，以查獲之毒品及專供製造或施用毒品之器具為限，
    固不及於毒品之外包裝；惟若外包裝與沾附之毒品無法析離
    ，自應將外包裝併該毒品諭知沒收並銷燬之。再按鑑定毒品
    時，一般係以傾倒之方式，將包裝袋內之毒品倒出與包裝袋
    分離而稱重，必要時亦會輔以刮杓取出袋內粉末，然無論依
    何種方式分離，包裝袋內均會有極微量毒品殘留，應整體視
    為毒品，依毒品危害防制條例第18條第1項，連同袋內毒品
    併沒收銷燬（最高法院94年度台上字第6213號、95年度台上
    字第3739、7354號判決可資參照、及臺灣高等法院暨所屬法
    院96年法律座談會刑事類提案第18號研討結果）。查扣案之
    甲基安非他命1小包(含包裝袋1只、含袋重0.28公克)係被告
    所有且供本件施用第二級毒品甲基安非他命犯行所剩餘等情
    ，業據被告供承在卷（見本院卷第89頁），而經警以二合一
    毒品原物測試組（甲基安非他命／嗎啡、海洛因）初步檢驗
    結果，確檢出甲基安非他命成分等情，有臺南市警察局第六
    分局製作之初步檢驗報告書1紙、現場照片4張在卷足佐，核
    屬毒品危害防制條例第2條第2項第2款第二級毒品無訛，應
    依毒品危害防制條例第18條第1項前段規定沒收銷燬之。另
    就上開甲基安非他命之包裝袋1只，係供包裹上開毒品之用
    ，縱於檢測時將上開毒品取出，勢仍有微量毒品沾附其上無
    法析離，揆諸前揭判決解釋意旨，應一併依毒品危害防制條
    例第18條第1項前段規定沒收銷燬之。又扣案之吸食器1組，
    為被告所有，且係供被告施用本件甲基安非他命所用等情，
    業據被告供承在卷，爰依刑法第38條第1項第2款規定，宣告
    沒收之。
據上論斷，應依刑事訴訟法第273條之1第1項、第299條第1項前
段，毒品危害防制條例第10條第1項、第2項、第18條第1項前段
，刑法第11條前段、第51條第5款、第47條第1項、第38條第1項
第2款，判決如主文。
本案經檢察官蘇榮照到庭執行職務。
中    華    民    國   100    年    7     月    19    日
                  刑事第七庭    法  官  莊政達
以上正本證明與原本無異。
如不服本判決應於收受本判後10日內向本院提出上訴書狀，並應
敘述具體理由。其未敘述上訴理由者，應於上訴期間屆滿後20日
內向本院補提理由書狀（均須按他造當事人之人數附繕本）「切
勿逕送上級法院」。
                                書記官  吳昕韋
中    華    民    國   100    年    7     月    21    日
附錄本案論罪科刑法條：
毒品危害防制條例第10條
施用第一級毒品者，處 6 月以上 5 年以下有期徒刑。
施用第二級毒品者，處 3 年以下有期徒刑。